臺灣臺北地方法院民事簡易判決
107年度北簡字第13519號
原      告  李潔瑜（原名李勻鑲）

訴訟代理人  姜志俊律師 (法扶律師)  
            陳敬暐律師（法扶律師，嗣後解除委任）
被      告  中華國際資產管理有限公司


兼  清算人  李沛宸  
上 2人共同
訴訟代理人  吳忠德律師
被      告  沈宇庭  
兼  上 1人
訴訟代理人  吳佳臻  
被      告  游成懋  
上列當事人間請求損害賠償事件，本院於民國110年2月2日言詞
辯論終結，判決如下︰
    主  文
被告中華國際資產管理有限公司應給付原告新臺幣參拾捌萬肆仟
元，及自民國一百零七年七月三十日起至清償日止，按年息百分
之五計算之利息。
原告其餘之訴駁回。
訴訟費用新臺幣肆仟壹佰玖拾元由被告中華國際資產管理有限公
司負擔。
本判決得假執行；被告中華國際資產管理有限公司如以新臺幣參
拾捌萬肆仟元為原告預供擔保後，得免為假執行。
    事實及理由
壹、程序方面：
一、按解散之公司除因合併、分割或破產而解散外，應行清算；
    解散之公司，於清算範圍內，視為尚未解散；公司之清算人
    ，在執行職務範圍內，為公司負責人；有限公司之清算，以
    全體股東為清算人，但本法或章程另有規定或經股東決議，
    另選清算人者，不在此限，公司法第24條、第25條、第8條
    第2項、第113條準用第79條分別定有明文。公司解散後，應
    進行清算程序，在清算完結前，法人之人格於清算範圍內，
    仍然存續，必須待清算完結後，公司之人格始得歸於消滅，
    不因清算人怠於進行清算程序而異（最高法院76年度台上字
    第1275號判決意旨參照）。查被告中華國際資產管理有限公
    司（下稱中華資產公司）業於民國106年3月16日為解散登記
    ，應行清算，其全體股東已選任被告李沛宸（下稱其名）為
    清算人，有公司變更登記表及股東同意書各1份在卷可參（
    見本院卷一第170頁至第171頁），依前揭規定，本件應以被
    告李沛宸為被告中華資產公司之法定代理人。
二、按訴狀送達後，原告不得將原訴變更或追加他訴，但請求之
    基礎事實同一者，不在此限，民事訴訟法第255條第1項第2
    款定有明文。查原告依其與被告中華資產公司簽訂「房地產
    經紀人一級/高級技師」、「房地產策畫師一級/高級技師」
    、「理財規劃師一級/高級技師」、「項目管理師一級/高級
    技師」等4件證照（下稱系爭4件證照）之服務保障契約（下
    稱系爭契約）第1條約定，請求被告中華資產公司應返還新
    臺幣（下同）38萬4,000元本息，另依公司法第23條第2項及
    民法第28條規定，請求被告中華資產公司及李沛宸連帶賠償
    38萬4,000元本息；又依民法第184條第1項前段、第185條第
    1項規定，請求被告李沛宸及吳佳臻、沈宇庭、游成懋（以
    下合稱李沛宸等4人）連帶賠償38萬4,000元本息等語（見本
    院卷一第1至10頁）。嗣追加依民法第226條第1項規定，請
    求被告中華資產公司返還38萬4,000元本息（見本院卷二第2
    92頁），核屬在原起訴之同一事實內追加請求權基礎，揆諸
    前揭規定，應予准許。
三、原告撤回其依揭穿公司面紗原則，請求被告李沛宸給付38萬
    4,000元本息部分（即起訴聲明第二項部分），以及依合作
    契約之法律關係，請求被告吳佳臻給付38萬4,000元本息部
    分（即108年3月15日民事準備書狀起訴聲明第四項部分，見
    本院卷二第37-40頁），業經被告李沛宸及吳佳臻同意（見
    本院卷三第113頁），下不贅述。　　　　
貳、實體方面：
一、原告主張：
    被告李沛宸為被告中華資產公司之負責人，被告吳佳臻為被
    告沈宇庭配偶，且為富御國際房地產有限公司（下稱富御國
    際公司）之負責人，被告沈宇庭為被告中華資產公司之講師
    ，被告游成懋為經辦人員。詎原告於民國100年2月間，參加
    被告中華資產公司所舉辦而由被告沈宇庭主講之「中國房地
    產經紀人/房地產估價師取得與運用」講座，由被告沈宇庭
    佯稱可透過被告中華資產公司以書面審核及推甄方式，代為
    申辦取得大陸地區之職業資格證照云云，致原告陷於錯誤，
    於100年2月25日在位於臺北市○○區○○○路0段00巷00號15樓之
    1之被告中華資產公司臺北代辦處，與被告游成懋簽訂「房
    地產經紀人一級/高級技師」、「房地產策畫師一級/高級技
    師」、「理財規劃師一級/高級技師」、「項目管理師一級/
    高級技師」等4件證照之代辦申請書，並約定總費用384,000
    元，原告旋於同年3月3日將所需資料及初審代辦費用4萬元
    交付被告吳佳臻，數日後，經被告游成懋電告推甄申請初審
    通過，原告乃於100年3月8日至前揭被告中華資產公司臺北
    代辦處，簽訂系爭4件證照之服務保障契約（下稱系爭契約
    ）時，被告沈宇庭、吳佳臻、游成懋等3人均在場，原告扣
    除已繳之4萬元，嗣將所餘代辦費用344,000元，分4次將78,
    000元、78,000元、78,000元、110,000元匯入被告李沛宸之
    帳戶，而將代辦費用共計38萬4,000元繳清。嗣原告於105年
    7月間，知悉系爭4件證照均係偽造，始知受騙等情。爰依系
    爭契約第1條約定、民法第226條第1項，請求被告中華資產
    公司應退還已繳38萬4,000元本息，另依民法第28條、第184
    條第1項、公司法第23條第2項規定，請求被告中華資產公司
    及李沛宸應負連帶賠償責任，又依民法第184條第1項前段、
    第185條第1項規定，請求被告李沛宸等4人應負連帶賠償責
    任，成立不真正連帶關係等情。並聲明：㈠被告中華資產公
    司應給付384,000元，及自起訴狀繕本送達翌日起至清償日
    止，按年息5％計算之利息。㈡被告李沛宸與中華資產公司應
    連帶給付384,000元，及自起訴狀繕本送達最後1位被告翌日
    起至清償日止，按年息5％計算之利息。㈢被告李沛宸等4人應
    連帶給付384,000元，及自起訴狀繕本送達最後1位被告翌日
    起至清償日止，按年息5％計算之利息。㈣前3項之給付，如有
    任一被告為給付時，其餘被告於其給付範圍內免除給付義務
    。㈤就前3項之給付願供擔保，請准宣告假執行。
二、被告等則以：
  ㈠原告主張各項違約及侵權事實被告等均否認，被告中華資產
    公司先前已為其他人以推薦甄試方式，代辦取得中國證照成
    功，甚且代為申請兩岸文書驗證，已盡查證能事，故被告等
    就原告申請系爭證照之代辦業務，並無詐騙行為。
  ㈡原告以甄試書審方式申請系爭4件證照，然原告取得證照後卻
    從未在大陸地區使用，事隔多年遭中國方面以系爭4件證照
    係偽造而撤銷公證，尚有可能係兩岸政治情事或其他因素所
    致。
  ㈢原告主張因侵權行為受有損失384,000元，卻未有任何證據以
    資證明原告所稱被告等於前揭代辦申請時有何刻意詐騙之事
    實和詐欺故意，且原告與被告李沛宸、沈宇庭、吳佳臻、游
    成懋等人間就本件相同事實之刑事詐欺案件，經臺灣臺北地
    方檢察署（下稱臺北地檢署）以107年度偵續字第241號及10
    8年度偵續字第80號案件偵辦後為不起訴之處分，並經臺灣
    高等檢察署駁回原告之再議而確定，足證被告並無詐欺之故
    意或過失。原告主張本件侵權行為事件仍應先由原告就侵權
    行為之要件加以舉證，惟原告未能舉證證明被告等人有何種
    侵權行為態樣和該行為具有違法性或歸責性以及因果關係，
    自難令被告等人負共同侵權行為損害賠償責任。
  ㈣並聲明：原告之訴駁回。
三、得心證之理由：
　㈠原告依系爭契約第1條約定請求中華資產公司給付38萬4,000
    元本息部分：
　⒈原告與被告中華資產公司於100年間簽訂中國職業資格證照委
    託代辦申請書及服務保障契約，約定由原告委由中華資產公
    司辦理系爭4件證照並依約繳訖代辦費用共38,4000元，100
    年12月間收到財團法人海峽交流基金會(下稱海基會)出具之
    證明書，證明中國四川省成都市國力公證處對於原告申辦之
    系爭證照做成之公證書與四川省公證協會寄交之副本相符，
    有原告提出之代辦申請書、服務保障契約、海基會證明書、
    中華人民共和國職業資格證書、中華人民共和國四川省成都
    市國力公證處公證書等可證（見本院卷一第39-93頁），且
    為被告等人所不爭執，此部分堪認為真實。
　⒉原告主張：105年初間，原告之友人向原告提及想至中國大陸
    地區投資開設不動產經紀行業公司，原告向該友人表示其具
    有前開職業資格證書，可以該資格一同合作開設，該名友人
    即請原告進一步研究開設公司之相關事項，並確認其資格無
    誤，原告乃上網進入系爭4件證照之發證主管機構，亦即中
    華人民共和國人力資源和社會保障部國家職業資格證書全國
    網查詢系統、雲南省人力資源和社會保障廳官方網站證書查
    詢系統查詢，卻未能查得系爭4件證照之資料，乃於105年4
    月13日向海基會陳情協助查證系爭證照之真偽（本院卷第95
    -96頁）。嗣海基會以107年4月13日海月（法）字第1070011
    494號函檢附四川省公證協會107年3月20日（2018）蜀字第1
    6號查證回函、四川省成都市國力公證處106年12月16日（20
    17）川國公證撤字第01號關於撤銷川國公證民字第759、760
    、761、762號公證書的決定及106年12月16日（2017）川國
    公證復字第15號關於（2011）川國公證民字第759、760、76
    1、762號公證書的復查決定等函覆原告，其中上開四川省公
    證協會107年3月20日（2018）蜀字第16號查證回函記載：「
    國力公證處派專人到雲南省人力資源和社會保障廳職業技能
    鑑定中心核實，申請人李勻鑲所持的一級房地產規劃師、一
    級理財規劃師、一級房地產策劃師、、一級項目管理師均係
    偽造證書…」，則系爭證照為偽造證書甚明，被告等雖辯稱
    或係兩岸政治情事或其他因素所致，然未提供積極證據供本
    院審酌，渠等辯稱洵非可採；且經本院調閱臺北地檢署106
    年度偵字第10345號、107年度偵字第13814號、107年度偵續
    字第241號、108年度偵續字第80號（下稱系爭偵查案件）卷
    證查核屬實，並有海基會107年4月13日海月（法）字第1070
    011494號函（受文者：李勻鑲）暨所附四川省公證協會107
    年3月20日（2018）蜀字第16號查證回函、四川省成都市國
    力公證處106年12月16日（2017）川國公證撤字第01號關於
    撤銷川國公證民字第759、760、761、762號公證書的決定及
    106年12月16日（2017）川國公證復字第15號關於（2011）
    川國公證民字第759、760、761、762號公證書的復查決定書
    等附卷可稽（見本院卷一第105-113頁），足認原告透過中
    華資產公司申請及核發之證照，均經大陸地區相關機關認定
    屬偽造證書並業經撤銷該等證書，是以系爭4件證照核屬偽
    造無訛。
　⒊依系爭服務保障契約第1條約定：「甲方（指中華資產公司）
    保證乙方（指原告）推甄取得之職業資格證照可在中國範圍
    內全國通用，若證照偽造不實，或在書審過程中遭受退件，
    甲方願無條件歸還乙方所有已繳交之費用。」(本院卷一第3
    9-45頁)，可見被告中華資產公司依約應確保經其申報推甄
    取得之系爭4件證照均非偽造，並可在大陸地區通用，倘係
    偽造，被告中華資產公司依約必須無條件歸還原告已繳交之
    全部費用，此等約定條款並不以可否歸責被告中華資產公司
    為要件， 因此被告等以系爭證照係事後遭大陸地區機關認
    定屬偽造，故被告等不具有可歸責云云置辯，即乏憑據，要
    無足採。
　⒋從而，系爭證照既均屬偽造，且經撤銷而無法在大陸地區通
    用，則原告依系爭服務保障契約第1條約定，請求中華資產
    公司給付38萬4,000元本息，為有理由。
　㈡原告依侵權行為之相關法律關係，請求被告連帶賠償部分：
  ⒈按侵權行為之成立，須行為人因故意過失不法侵害他人權利
    ，且不法行為與損害間有因果關係，始能成立。而主張侵權
    行為損害賠償請求權者，對於侵權行為之成立要件應負舉證
    責任（最高法院104年度台上字第609號判決意旨參照）。
  ⒉原告主張係被告沈宇庭佯稱被告中華資產公司可以書面審核
    及推甄之方式，為原告取得大陸地區職業資格證照，惟事後
    查證系爭4件證照均係偽造，被告等應負共同侵權之連帶賠
    償責任等情，為被告等所否認，並以前詞置辯。經查：
　⑴系爭證照固經認定均屬偽造之證照，業如前述，惟原告向海
    基會陳情協助查詢系爭證照之真實性，經海基會行文四川省
    公證協會查證，海基會嗣以上述107年4月13日海月（法）字
    第1070011494號函回復前揭四川省公證協會107年3月20日（
    2018）蜀字第16號查證回函等資料，惟前揭查證回函資料未
    曾提及系爭證照是如何偽造及其原因。又該偽造證書之取得
    ，被告等究否知情，被告是否有共同之犯意聯絡與行為之分
    擔，該函亦未曾提及，自難認定被告等有何等知悉或參與共
    同偽造系爭4件證照，並藉此共同詐欺原告之情事。
　⑵雖原告陳稱略以：被告李沛宸及沈宇庭間有分酬及合作分工
    之約定，被告吳佳臻亦與被告中華資產公司簽有合作契約書
    ，被告游成懋亦經辦多項事務，且雲南省人力資源和社會保
    障廳職業技能鑑定中心從未向臺灣地區開放推薦甄試上述職
    業工種的鑑定取證工作，足認被告等共同涉有侵權行為云云
    。惟查，大陸地區資訊之取得及流通本不若我國臺灣地區之
    便利，且被告沈宇庭取得之人力資源和社會保障廳職業技能
    鑑定指導中心之高級房地產估價師證書之發證日期為99年9
    月5日，可知被告等彼時所認知之取得證書管道多元情形確
    實亦有本於渠等自身經驗所獲致者，此有被告沈宇庭之上開
    證書在卷可按（見本院卷二之被告沈宇庭3人之109年11月23
    日民事答辯狀（五）之附件十五）。又據原告所提出之海基
    會107年4月13日海月（法）字第1070011494號函意旨，可知
    被告李沛宸等人所交付予原告，就系爭4件證照所核發之四
    川省公證協會公證書，該等公證書在交付當時形式上確屬真
    正，而海基會據以出具之證明，在交付當時形式上亦屬真正
    ，此有海基會107年4月13日海月（法）字第1070011494號函
    及海基會100年12月5日（100）核字第108344、108347、108
    350、108351號證明暨依序所附之四川省公證協會（2011）
    川國公證民字第762、760、761、759號公證書存卷可稽（見
    本院卷一第105-107頁及第47-93頁），是以被告等於彼時就
    系爭4件證照獲致四川省公證協會之公證書認證原件印章屬
    實，進而相信海基會證明及四川省公證協會公證書之真正乃
    至系爭4件證照之可信性，尚非顯與常情有悖；況被告等若
    可能知悉系爭4件證照係屬偽造，理當在服務保障契約第1條
    之保證證照非偽造不實之約款部分，設法免除或減輕此等保
    證責任之約定，俾免遭他方究責求償而涉訟累才是，豈會約
    定此等保證約款，徒然授人以柄。此外，原告未提出其他積
    極證據證明被告對偽造乙事知情，原告之前開主張尚難採認
    。
　⑶從而，原告依侵權行為之法律關係，請求被告李沛宸、中華
    國際資產管理有限公司連帶給付原告384,000元本息，或請
    求被告李沛宸、沈宇庭、吳佳臻、游成懋連帶賠償384,000
    元本息云云，均為無理由。
四、綜上所述，原告依系爭契約第1條約定，請求被告中華資產
    公司給付384,000元，及自起訴狀繕本送達翌日即107年7月3
    0日（見本院卷一第121頁）起至清償日止，按年息5％計算之
    利息，為有理由，應予准許；逾此部分之請求，為無理由，
    不應准許。
五、本件原告勝訴部分係就民事訴訟法第427條第1項訴訟適用簡
    易程序所為被告敗訴之判決，爰依同法第389條第1項第3款
    之規定，職權宣告假執行，並依同法第392條第2項，依職權
    為被告預供擔保，得免為假執行之宣告。
六、本件事證已臻明確，兩造其餘之攻擊或防禦方法及未經援用
    之證據，經本院斟酌後，認為均不足以影響本判決之結果，
    爰不逐一詳予論駁，併此敘明。
七、訴訟費用負擔之依據：民事訴訟法第79條。本件訴訟費用額
    ，依後附計算書確定如主文第3項所示金額。
中　　華　　民　　國　　110 　年　　3 　　月　　2 　　日
                  臺北簡易庭  法  官　陳仁傑
以上正本證明與原本無異。
如不服本判決，應於判決送達後20日內向本庭（臺北市○○區○
○○路0 段000 巷0 號）提出上訴狀。（須按他造當事人之人數
附繕本）。如委任律師提起上訴者，應一併繳納上訴審裁判費。
中　　華　　民　　國　　110 　年　　3 　　月　　2 　　日
                              書記官　宋德華
  計　算　書
項　　　　目             金 　額（新臺幣）　　   備註
第一審裁判費　　　            4,190元 
合　　　　計　　　            4,190元